臺灣花蓮地方法院刑事判決
111年度原訴字第127號
公  訴  人  臺灣花蓮地方檢察署檢察官
被      告  岳嘉輝


選任辯護人  楊蕙怡律師(法扶律師)
上列被告因妨害秩序案件，經檢察官提起公訴（111年度軍偵字
第71號），被告於本院準備程序中，就被訴事實為有罪之陳述，
經合議庭裁定改由受命法官獨任依簡式審判程序審理，判決如下
：
    主  文
乙○○共同犯在公眾得出入之場所聚集三人以上下手實施強暴罪，
處有期徒刑參月，如易科罰金，以新臺幣壹仟元折算壹日。
    事  實
一、乙○○、江家瑋、胡立杰、葉賜恩（江家瑋、胡立杰、葉賜恩
    涉犯妨害秩序罪嫌部分，另經臺灣花蓮地方檢察署檢察官為
    緩起訴處分）於民國110年11月7日16時10分許，在花蓮縣○○
    鄉○○村○○00○0號「民宿卡拉OK」飲酒消費，期間江家瑋因細
    故與鄰桌客人丙○○發生口角衝突，後江家瑋夥同胡立杰、葉
    賜恩、乙○○，基於在公眾得出入之場所(起訴書誤載為公共
    場所)聚集三人以上下手施強暴之犯意聯絡，共同徒手毆打
    丙○○，致丙○○受有左前胸疼痛瘀傷等傷害（未據告訴），以
    此方式聚集三人以上下手實施強暴並妨害公共安寧秩序。
二、案經花蓮縣警察局新城分局報告臺灣花蓮地方檢察署檢察官
    偵查起訴。
    理  由
壹、程序事項
　　被告乙○○所犯者為死刑、無期徒刑、最輕本刑為3年以上有
    期徒刑以外之罪，其於準備程序進行中就被訴事實為有罪之
    陳述，經告知其簡式審判程序之旨，並聽取檢察官、被告、
    辯護人之意見後，本院合議庭依刑事訴訟法第273條之1第1
    項之規定，裁定由受命法官獨任進行簡式審判程序。又依刑
    事訴訟法第273條之2、同法第159條第2項之規定，簡式審判
    程序不適用傳聞法則有關限制證據能力之相關規定，合先敘
    明。
貳、實體事項
一、上揭犯罪事實，業據被告乙○○於本院審理中坦承不諱(本院
    卷第49頁、第60頁)，核與被害人丙○○於警詢中之證述(警卷
    第41至45頁)、證人葉禹彤於警詢中之證述(警卷第49至53頁
    )、共同被告江家瑋於警詢及偵查中之供述(警卷第3至9頁，
    偵卷第33至38頁)、共同被告胡立杰於警詢及偵查中之供述(
    警卷第21至27頁，偵卷第33至38頁)、共同被告葉賜恩於警
    詢及偵查中之供述(警卷第31至37頁，偵卷第33至38頁)均大
    致相符，並有國軍花蓮總醫院附設民眾診療服務處診斷證明
    書、現場暨監視器畫面翻拍照片、本院勘驗筆錄(警卷第61
    頁、第63至87頁，本院卷第45至48頁、第65至80頁)在卷可
    佐，足認被告乙○○任意性自白與事實相符，堪予採信。綜上
    ，本案事證明確，被告乙○○犯行應堪認定，應依法論科。
二、論罪科刑
（一）論罪
　　　核被告乙○○所為，係犯刑法第150條第1項後段在公眾得出
      入之場所聚集三人以上下手實施強暴罪。起訴書原僅記載
      被告涉犯刑法第150條第1項妨害秩序罪，經檢察官當庭補
      充更正被告所涉犯罪態樣為刑法第150條第1項後段下手實
      施強暴罪(本院卷第43頁)，附此敘明。
（二）共同正犯
　　　按刑法對故意犯的處罰多屬單獨犯之規定，單獨1人即可
      完成犯罪構成要件，但亦可由數行為人一起違犯，若法條
      本身並不預設參與人數，如此形成之共同正犯，稱為「任
      意共犯」；相對地，刑法規範中存在某些特殊條文，欲實
      現其不法構成要件，必須2個以上之行為人參與，刑法已
      預設了犯罪行為主體需為複數參與者始能違犯之，則為「
      必要共犯」。換言之，所謂「必要共犯」係指某一不法構
      成要件之實行，在概念上必須有2個以上參與者，一同實
      現構成要件所不可或缺之共同加工行為或互補行為始能成
      立，若僅有行為人1人，則無成立犯罪之可能。「必要共
      犯」依其犯罪性質，尚可分為「聚合犯」，即2人以上朝
      同一目標共同參與犯罪之實行者，如刑法分則之公然聚眾
      施強暴、脅迫罪、參與犯罪結社罪等，因其本質上即屬共
      同正犯，故除法律依其首謀、下手實行或在場助勢等參與
      犯罪行為者之間，不能適用刑法總則共犯之規定外，其餘
      均應引用刑法第28條共同正犯之規定（最高法院109年台
      上字第2708號判決可資參照），是以，刑法第150條第1項
      所規定之「首謀」、「下手實施」、「在場助勢」此3種
      態樣彼此間並無成立共同正犯之餘地。準此，被告乙○○與
      同案被告江家瑋、同案被告胡立杰、同案被告葉賜恩就上
      開下手實施強暴犯行，具有犯意聯絡及行為分擔，應論以
      共同正犯。
（三）刑之加重減輕
　　　按犯罪之情狀顯可憫恕，認科以最低刑度仍嫌過重者，得
      酌量減輕其刑，刑法第59條定有明文。本院審酌被告乙○○
      僅係偶然與同案被告江家瑋、同案被告胡立杰、同案被告
      葉賜恩聚集於該公眾得出入之卡拉OK店時，因同案被告江
      家瑋與被害人發生衝突，被告乙○○遂一同加入而為本案犯
      行，被害人所受傷勢非重，嗣後被告乙○○坦承犯行，並與
      被害人及證人葉禹彤達成和解等情，有和解書影本在卷可
      查（偵卷第45至47頁），而觀諸被告乙○○涉犯妨害秩序之
      處所雖係公眾得出入之卡拉OK店，然案發當時僅有被告乙
      ○○及其友人、被害人及其友人、部分店員同聚集於該處，
      衝突時間亦屬短暫，被告乙○○波及公共秩序之危害程度並
      非重大，參以刑法第150條第1項後段之罪其最輕法定本刑
      為有期徒刑6月，就本案犯罪情節衡之，有情輕法重之情
      ，爰依刑法第59條規定減輕其刑。
（四）量刑
　　　爰審酌被告乙○○僅因同案被告江家瑋與被害人丙○○發生口
      角衝突後，由同案被告江家瑋夥同其及同案被告胡立杰、
      同案被告葉賜恩在上開公眾得出入場所共同徒手毆打丙○○
      ，所為實非可取；被告乙○○犯後坦承犯行，態度尚可，並
      考量被告乙○○自述大學肄業，智識程度普通，從事當鋪業
      ，月收入約新臺幣3萬元，須扶養2個未成年子女之生活狀
      況(本院卷第60頁)等一切情狀，量處如主文所示之刑，並
      諭知易科罰金之折算標準。
據上論斷，依刑事訴訟法第273條之1第1項、第299條第1項前段
，刑法第28條、第150第1項後段、第59條、第41條第1項前段，
刑法施行法第1條之1第1項，判決如主文。
本案經檢察官甲○○提起公訴，檢察官林于湄到庭執行職務。
中　　華　　民　　國　　111 　年　　11　　月　　30　　日
　　　　　　　　　刑事第四庭    法　官　高郁茹
以上正本證明與原本無異。
如不服本判決應於收受送達後20日內向本院提出上訴書狀，並應
敘述具體理由。其未敘述上訴理由者，應於上訴期間屆滿後20日
內向本院補提理由書(均須按他造當事人之人數附繕本)「切勿逕
送上級法院」。告訴人或被害人如對於本判決不服者，應具備理
由請求檢察官上訴，其上訴期間之計算係以檢察官收受判決正本
之日期為準。
辯護人依據刑事訴訟法第346條、公設辯護人條例第17條及律師
法第32 條第2項、第36條等規定之意旨，尚負有提供法律知識、
協助被告之義務（含得為被告之利益提起上訴，但不得與被告明
示之意思相反）。
中　　華　　民　　國　　111 　年　　12　　月　　1 　　日

                                書記官  林怡玉
附錄本案論罪科刑法條
中華民國刑法第150條
在公共場所或公眾得出入之場所聚集三人以上，施強暴脅迫者，
在場助勢之人，處1年以下有期徒刑、拘役或10萬元以下罰金；
首謀及下手實施者，處6月以上5年以下有期徒刑。
犯前項之罪，而有下列情形之一者，得加重其刑至二分之一：
一、意圖供行使之用而攜帶兇器或其他危險物品犯之。
二、因而致生公眾或交通往來之危險。